【裁判字號】    97,消債更,235
【裁判日期】    971231
【裁判案由】    更生事件
【裁判全文】
臺灣板橋地方法院民事裁定           97年度消債更字第235號
聲  請  人  甲○○
上列當事人因消費者債務清理事件聲請更生，本院裁定如下：
    主  文
聲請駁回。
聲請費用由聲請人負擔。
    理  由
一、按債務人與金融機構協商成立者，不得聲請更生或清算，但
    因不可歸責於己之事由，致履行顯有重大困難者，不在此限
    ；本條例施行前，債務人依金融主管機關協調成立之中華民
    國銀行公會會員辦理消費金融案件無擔保債務協商機制與金
    融機構成立之協商，準用前項之規定，消費者債務清理條例
    第151條第5項、第 6項分別定有明文。又聲請更生或清算不
    合程式或不備其他要件者，法院應以裁定駁回之，但其情形
    可以補正者，法院應定期間先命補正，復為同條例第 8條所
    明定。
二、本件聲請意旨略以：聲請人有不能清償債務之情事，目前債
    務總金額為新臺幣（下同）2,561,601 元，消費者債務清理
    條例施行前，曾依照中華民國銀行公會會員辦理消費金融案
    件無擔保債務協商機制，與最大債權金融機構復華商業銀行
    股份有限公司（下稱復華銀行）成立協商，雙方約定聲請人
    自民國95年10月起，分100 期，利率5%，每月10日以30,044
    元依各債權銀行債權金額比例清償其各項債務，直至全部清
    償為止，惟因協商當時漏了臺灣銀行股份有限公司（下稱臺
    灣銀行），遂復於95年12月再單獨與臺灣銀行協商，雙方約
    定其每月須清償3,000 元，因此其每月共計須償還銀行之金
    額達33,044元；而其每月之收入僅約46,500元，扣除前開協
    商款項及兒子名下不動產之房屋貸款9,450 元，則每月僅餘
    4,006 元之生活費，致其每個月都要再向親戚（哥哥或姊姊
    ）借貸15,000元以維持生活，1 年下來又增加約180,000 元
    之債務，以其狀況實難依照協商條件如期繳納，但如不依約
    履行唯恐造成任職公司及家人親戚受到銀行催款影響，乃仍
    咬牙苦撐盡力依約履行，終於96年12月計清償15期後毀諾，
    毀諾係因入不敷出所致，實具有不可歸責於己事由，懇請鈞
    院裁定開始更生等語。
三、經查：
  (一)聲請人前於95年9月5日參加中華民國銀行公會會員辦理消費
    金融案件無擔保債務協商機制，與復華銀行成立協商，並於
    96年12月後毀諾乙節，有聲請人提出之協議書、無擔保債務
    還款計畫、財團法人金融聯合徵信中心債權人清冊等件為證
    ，復有元大商業銀行股份有限公司（下稱元大商銀）等債權
    人之民事陳報狀等件在卷可稽。是聲請人聲請更生，須符合
    「不可歸責於己致履行顯有重大困難」之要件，方為適法。
  (二)聲請人以其收入扣除協款項及每月必要支出後，不足以維持
    生活，而主張其入不敷出，毀諾協商條件有不可歸責事由等
    語。惟參以聲請人之郵政存簿儲金簿及臺北縣政府環境保護
    局薪俸明細，其96年11月至97年2 月間之收入不但未有減少
    ，反有超逾前稱收入之情形，且倘依其薪資46,500元扣除每
    月應還款金額33,044元，聲請人每月仍餘有13,456元可供運
    用，應無不能維持生活之情形，況聲請人自協商成立後至96
    年12月止，均仍繼續依協商條件還款，益徵上開還款條件，
    仍屬其可承受之範圍，在無情事變更，或其他履行顯有重大
    困難之情形，毀諾自難認有不可歸責於己事由。再聲請人之
    長子為66年8 月21日生，此有戶籍謄本1 份在卷可稽，是其
    既已成年，非不得自行籌措房屋之貸款，如今聲請人自願為
    其繳交房屋貸款，致生活陷入困境、履行協商款項困難，顯
    非屬不可歸責於己之事由。
四、縱上所述，本件聲請人既無消費者債務清理條例第151條第5
    項但書所規定不可歸責於己事由，致履行原協商條件顯有重
    大困難之情形，其向本院聲請更生，應屬聲請之要件不備，
    且該欠缺又無從補正，依首揭條文規定，自應駁回其更生之
    聲請，爰裁定如主文。
五、另目前銀行公會就曾經參加95年度債務協商機制而毀諾之債
    務人，提供「個別協商一致性方案」使能再進行協商，聲請
    人倘有履債上之困難，尚非不得與元大商銀等債權人再次進
    行解決債務之商談，以謀求適當之履行條件，附此說明。
中    華    民    國    97    年    12    月    31    日
                  民事第二庭  法  官  張筱琪
以上正本係照原本作成。
如對本裁定抗告須於裁定送達後10日內向本院提出抗告狀，並應
繳納抗告費新台幣1,000元整。
中    華    民    國    97    年    12    月    31    日
                            書記官  楊璧華


司法院資訊處製作；財團法人民間司法改革基金會備份。
